臺灣臺南地方法院刑事判決　　　　　　　95年度訴字第1528號
公　訴　人　臺灣臺南地方法院檢察署檢察官
被　　　告　沈孟傑
　　　　　　莊鴻文
共　　　同
指定辯護人　本院公設辯護人余訓格
上列被告等因殺人未遂等案件，經檢察官提起公訴（95年度偵字
第12839號），本院判決如下：
    主  文
沈孟傑未經許可，製造可發射子彈具有殺傷力之手槍，處有期徒
刑陸年，併科罰金新臺幣伍拾萬元，罰金如易服勞役，以新臺幣
參仟元折算壹日。如附表壹編號壹至柒所示之物均沒收；又以加
害生命、身體之事，恐嚇他人致生危害於安全，處有期徒刑壹年
陸月，減為有期徒刑玖月。如附表壹編號貳所示之物沒收；又殺
人未遂，處有期徒刑捌年。如附表壹編號貳所示之物沒收。應執
行有期徒刑拾肆年陸月，併科罰金新臺幣伍拾萬元，罰金如易服
勞役，以新臺幣參仟元折算壹日。如附表壹編號壹至柒所示之物
均沒收。
莊鴻文無罪。
    事  實
一、沈孟傑前於民國94年7月間，因持有具殺傷力之子彈，經本
    院於95年3月31日以95年度簡字第783號判處有期徒刑5月確
    定（未構成累犯）。沈孟傑明知非經中央主管機關許，不得
    製造、持有槍砲彈藥刀械管制條例第4條第1、2款所示可發
    射子彈具有殺傷力之改造手槍及子彈。詎沈孟傑基於製造完
    成具殺傷力之改造手槍之單一犯意，竟於95年初某日（95
    年1月15日之後），透過網路購得資以據為日後改造手槍後
    試射之用之具殺傷力子彈6顆、不具殺傷力之道具槍2把、不
    具殺傷力之裝飾用子彈、底火及火藥等物，並以其位於臺南
    市○○路000巷00弄00號之6住處為改造手槍之處所，持其所
    有如附表1編號5至7所示之電動鑽孔機、銼刀及老虎鉗為工
    具，接續於：(一)95年3月間某日，以換裝金屬槍管及以鑽孔
    機拋光槍管之方式，製造如附表1編號1所示之改造手槍1把
    ，惟因製造技術不佳而不具殺傷力，於同年4月間持往臺南
    縣歸仁鄉某處試射時，無法擊發；(二)95年6月間某日，再以
    相同方法，製造如附表1編號2所示之改造手槍1把後，將之
    放置於上開住處，卒於95年8月間某日，持之前往臺南縣歸
    仁鄉沙崙某處試射，順利擊發子彈而確認具有殺傷力。
二、沈孟傑受宋福生之邀，於95年8月26日晚間8時許，攜帶如附
    表1編號2所示之改造手槍（含彈匣1個及具殺傷力之改造子
    彈4顆），與宋福生、劉容青（均經檢察官為不起訴處分確
    定）前往位於臺南市○○○路0段000巷0號之「賓全汽車保
    養廠」，欲搬回宋福生所購買之車輛前輪定位器等物品，嗣
    沈孟傑因與「賓全汽車保養廠」負責人曾彥淵及在場之曾俊
    博等人一言不合，竟基於恐嚇他人生命、安全之犯意，向曾
    俊博（曾彥淵之姪子）恫稱：「你是不是沒有吃過子彈」等
    語，並持該把改造手槍抵住曾俊博之頭部，以此加害生命、
    身體之事恐嚇曾俊博，致其心生畏懼致生危害於安全。嗣警
    方據報抵達「賓全汽車保養廠」瞭解，詎沈孟傑看到警方到
    達，為逃避查緝而逃至店外巷道，明知朝多人所在之地點開
    槍射擊，子彈極易射中他人身體，並致他人於死，竟仍基於
    縱發生死亡結果亦不違背其本意之不確定殺人犯意，持該把
    改造手槍，朝「賓全汽車保養廠」店內人群射擊2槍，其中1
    槍穿透「賓全汽車保養廠」內停放之小客車玻璃後，擊中「
    賓全汽車保養廠」員工潘奇易之頭部，造成潘奇易受有右前
    額鈍傷併撕裂傷之傷害，幸經緊急送醫救治，始未發生死亡
    結果。嗣沈孟傑持槍逃往中華北路1段時欲再射擊，惟因卡
    彈而未擊發，並當場為警逮捕，而在其身上扣得如附表1編
    號2（內含附表1編號11、12、13）、13之物，再經沈孟
    傑同意搜索，於其位於臺南市○區○○路000巷00弄00號之6
    及臺南縣永康市○○路000巷00弄00號等住、居所，另扣得
    如附表1編號1、3至10所示之物。
三、案經臺南市警察局第五分局報告臺灣臺南地方法院檢察署檢
    察官偵查起訴。
    理  由
壹、被告沈孟傑
  一、程序部分：按證人、鑑定人依法應具結而未具結者，其證
      言或鑑定意見，不得作為證據。刑事訴訟法第158條之3定
      有明文。證人即同案被告莊鴻文、宋福生95年8月27日於
      臺灣臺南地方法院檢察署檢察官偵訊時，並未具結，則依
      前開說明，其上開證言對於被告沈孟傑應無證據能力。
  二、實體部分（事實之認定）：
    （一）訊據被告沈孟傑對於上揭犯行，坦認不諱（見警卷第
          3至5頁；偵卷第25、26、45頁；本院卷第183頁、205
          頁、238、282頁），核與證人即同案被告莊鴻文於警
          詢、95年10月5日偵訊；證人宋福生、曾俊博、「賓
          全汽車保養廠」之人員江文瑞於警詢；劉容青、「賓
          全汽車保養廠」員工潘奇易於警詢、偵訊；證人曾彥
          淵於警詢、偵訊及本院審理中證述之情節大致相符（
          見警卷第7至9、13、17、20、21、23、26、28頁；偵
          查卷第27、57至59頁；本院卷第195至196至199頁）
          ，亦與95年8月26 日追捕被告沈孟傑之員警陳俊吉、
          倪受儒於本院結稱後陳述在臺南市中華北路1段105巷
          追捕被告沈孟傑，被告沈孟傑在「賓全汽車保養廠」
          附近開槍射擊之情況吻合。此外，並有臺南市警察局
          第五分局95年12月28日南市警五刑字第00000000000
          號函附現場圖、刑案現場勘察報告及現場相片所示95
          年8月26日被告沈孟傑與員警槍戰過程圖示、照片60
          張（扣案物之相片）在卷可佐，另有如附表1所示之
          物扣案可憑（見本院卷第88至136、143、146至148、
          192 頁）。
    （二）潘奇易因遭被告沈孟傑所持槍枝射擊而受有右前額鈍
          傷併撕裂傷之傷害一節，有財團法人奇美醫院診斷證
          明書1紙在卷可查（見警卷第75頁），且經採集「賓
          全汽車保養廠」內遺留彈頭上血跡，與被害人潘奇易
          唾液檢測結果，DNA－STR型別相同（見內政部警政署
          刑事警察局鑑驗書，本院卷第89頁）。
    （三）扣案附表1編號1之槍枝經送內政部警政署刑事警察局
          以性能檢驗法鑑驗結果，認係由仿BERETTA廠84型半
          自動手槍製造之槍枝，欠缺槍管、復進簧桿等物，不
          具殺傷力；附表1編號2之槍枝及子彈1顆經送該局以
          性能檢驗法及試射法鑑驗結果，認係由仿BERETTA廠
          92型半自動手槍製造之槍枝換裝土造金屬槍管而成之
          改造手槍，機械性能良好，可擊發適用子彈，認具殺
          傷力；附表1編號11子彈1顆為具直徑約8.8MM金屬彈
          頭，經實際試射，可擊發，認具殺傷力，此有該局95
          年9月4日刑鑑字第0000000000號槍彈鑑定書在卷可稽
          （偵查卷第12至22頁）。
    （四）被告沈孟傑在「賓全汽車保養廠」附近持附表1編號2
          所示槍枝射擊次數之認定：
        1.被告沈孟傑於警詢、偵訊中均一再供稱其當日係在彈
          匣內裝4發子彈前往「賓全汽車保養廠」，開了3槍，
          前2槍有聽到槍聲，第3發聽到「咖」1聲而已（見警
          卷第2頁、偵查卷笫45頁），與證人倪受儒於本院結
          證稱當日被告沈孟傑係開3槍，嗣於轉入中華北路1段
          時欲再射擊，即卡彈而未擊發等語相符（見本院卷第
          192頁），亦與證人曾彥淵、曾俊博、江文瑞於警詢
          中及被告莊鴻文於偵訊時均證稱看到被告沈孟傑開「
          2槍」等語吻合（見警卷第20、26、29頁；偵查卷第
          58頁），而據員警在現場查扣到彈頭、彈殼各2顆，
          在該把手槍彈匣內查扣到1顆子彈，槍管內查扣彈殼
          及彈頭各1顆等情形以觀，與被告沈孟傑前開陳稱射
          擊2發子彈，1發卡彈，1 發未及射擊之情形相符。
        2.綜上，被告沈孟傑共開3槍，其中2槍係朝「賓全汽車
          保養廠」開2槍，另1槍因卡彈未擊發而留於槍枝內等
          情，可以認定。
    （五）被告沈孟傑雖供稱扣案如附表1編號1、2所示槍枝及
          6顆具殺傷力子彈係其於94年7月間向「阿猴」所購買
          部分，本院認應係其於95年初所購買，依據如下：
        1.被告沈孟傑於94年7月間，透過電腦網路，向不詳姓
          名年籍，綽號「阿猴」之人購買無殺傷力之仿BERETT
          A廠型84型半自動手槍所製造之槍枝及具殺傷力之8.9
          MM土造子彈2顆而持有該子彈之犯行，經員警於95 年
          1月15日下午3時58分前往其臺南市○區○○路000 巷
          00弄00號之6住處搜索，扣得該手槍及土造子彈而查
          獲上情，經本院於95年3月16日以95年度簡字第629
          號判處有期徒刑5月，於95年6月1日確定等情，業經
          本院調取上開卷證，並有上開判決及臺灣臺南地方法
          院檢察署檢察官95年度偵字第2025號聲請簡易判決處
          刑書、臺灣高等法院被告前案紀錄表各1份在卷可稽
          ，先予敘明。
        2.被告沈孟傑於警詢時即明白供稱附表1編號2所示槍、
          彈，係伊於95年6月間間上奇摩綱站購買（見警卷第3
          頁），於本案移審時受命法官訊問及受命法官第1次
          進行準備程序時，則坦認其係於95年初時購買扣案如
          附表1所示槍、彈等物品（見本院卷第27、74頁），
          始終未陳稱本案扣案槍彈係向阿猴購買之事，則其於
          本院第1次審理時遽稱如附表1編號1、2所示槍枝，係
          其前於94年7月間向綽號「阿猴」者所購買云云，實
          難遽信。
        3.被告沈孟傑原供稱其係將本件扣案附表1編號1、2之
          手槍及具殺傷力之子彈藏放在臺南市○區○○路000
          巷00弄00號住處外面之花圃，故95年1月15日下午3時
          58分員警執行搜索時未遭查獲云云（見本院卷第237
          頁），然前開建築物係老式建築物，屋前並無庭院之
          情，已據當日執行搜索之員警蔡瑩龍於本院結證明確
          （見本院卷第283至285頁），而被告沈孟傑於證人蔡
          瑩龍為前開證述後，則改稱其係將該槍彈放在隔壁矮
          牆旁花盆下面等語（見本院卷第287頁），是被告沈
          孟傑就其藏放本件扣案附表1編號1、2之槍枝及具殺
          傷力之6顆子彈之地點前後供述不一，實難採信。況
          衡諸一般經驗法則，槍枝乃違禁物，有遭警查緝之風
          險，且需防潮，以保存其效用，是一般人均會將之妥
          善收藏，被告沈孟傑亦不例外，此由證人蔡瑩龍證稱
          ：在印象中當時在被告沈孟傑上開住處房間內搜到4
          發子彈及1把不完整的槍枝等語，即可自明，是被告
          沈孟傑辯稱其係將附表1編號1、2所示之槍枝及具殺
          傷力之6顆子彈藏放在花圃內或花盆下，且槍枝並未
          包裝防潮一節，有違經驗法則，要難信實。
        4.綜上，附表1所示之彈、彈係被告沈孟傑於95年初某
          日自網路上購得之情，足以認定。又被告沈孟傑於95
          年1月15日為警察查獲後，復購入本案具殺傷力之子
          彈，其購買該6顆子彈之時間距離其前開於94年7  月
          間所購入之子彈已相隔數月，要難認係基於同一犯意
          而為，是其本件所持有之具殺傷力子彈6顆，應認與
          前案不具裁判上一罪之關係，而非前案既判力所及，
          併此敘明。
    （六）綜上，參以被告沈孟傑係持槍朝「賓全汽車保養廠」
          廠方向射擊，當時廠內約有3至6人以上等情，已據證
          人即在場之員警陳俊吉、倪受儒及證人曾彥淵到庭結
          證明確（見本院卷第188、191、199頁），且被告沈
          孟傑於本院審理時亦自承其開槍時「賓全汽車保養廠
          」內有許多人（見本院第189頁）。而持槍朝眾人所
          在之處射擊，將使在場人因而受槍擊人且因之發生死
          亡結果，此乃公眾週知之生活經驗，被告沈孟傑持有
          具殺傷力槍彈朝「賓全汽車保養廠」射擊，乃基於殺
          人之不確定故意，致潘奇易受有如起訴書所載之傷害
          等犯行，已堪認定。至被告沈孟傑雖聲請傳喚宋福生
          與其當面對質，欲證明其當日係受宋福生邀約而前往
          「賓全汽車保養廠」部分，而此部分之事實，為本件
          不爭之事實，且不影響本件被告沈孟傑罪刑之認定，
          故無傳喚調查之必要，附此敘明。
  三、論罪科刑：
    （一）被告沈孟傑行為後，刑法第55條牽連犯、同法第51條
          第5款數罪併罰定執行刑、第38條沒收之規定，業於
          94年1月7日修正公布刪除或修正，並均於95年7月1日
          施行，經分別比較新舊法適用如附表2所示。
    （二）核被告沈孟傑所為，係違反槍砲彈藥刀械管制條例第
          8條第1項製造可發射子彈具有殺傷力之改造手槍罪、
          同條例第12條第4項之未經許可持有子彈罪；刑法第
          305  條之恐嚇危害安全罪、刑法第271條第2項、第1
          項之殺人未遂罪，應依現行刑法第25條第2項之規定
          ，減輕其刑。被告沈孟傑製造可發射子彈具有殺傷力
          之改造手槍後，續為持有該手槍之低度行為，應為製
          造手槍之高度行為所吸收，不另論罪。被告沈孟傑價
          購玩具手槍之目的，乃為改造成為一具有殺傷力之手
          槍。故被告沈孟傑首次改造手槍試射失敗後，再行改
          造另把手槍，當係「改造成功1把手槍」單一犯意之
          接續犯行，應只論以一罪。檢察官認應論以連續犯，
          尚有未合。又被告沈孟傑於95年初某日購入而持有之
          具殺傷力之子彈係為測試其所製造之槍砲所用，是其
          所犯未經許可製造其他可發射子彈具有殺傷力之手槍
          罪，及持有子彈罪間，當有手段目的之牽連關係，故
          亦應從一重之未經許可製造其他可發射子彈具有殺傷
          力之手槍罪論處。起訴意旨認被告沈孟傑所犯前揭2
          罪犯意各別，應分論併罰等語，亦有未洽。再被告恐
          嚇曾俊博後，另行起意朝「賓全汽車保養廠」內不特
          定人開槍，其行為客體有異，被告沈孟傑殺人未遂罪
          並非恐嚇他人生命安全之實害作為，當然不能吸收之
          前之恐嚇行為，是被告沈孟傑所犯之該罪與恐嚇危害
          安全罪及殺人未遂間，犯意各別、罪名互殊，應予分
          論併罰。爰審酌被告沈孟傑前於95年間即因持有具殺
          傷力之子彈，經本院判處罪刑在案，竟仍不知悔改，
          於判決後數月內，即再度為本件犯行，其非法持有具
          有殺傷力之槍彈，對社會治安及人身安全所可能致生
          之危害甚鉅，且並已持槍恫嚇他人，甚且對不特定人
          開槍，因而造成潘奇易頭部受有傷害，惡性非輕，惟
          念及被告沈孟傑犯罪後坦承犯行之態度等一切情狀，
          分別量處如主文所示之刑，並定應執行刑，另就併科
          罰金部分諭知易服勞役之折算標準。
    （三）被告沈孟傑犯本件恐嚇危害安全罪犯罪行為之時間，
          係在96年6月24日以前，所犯罪名宣告刑在有期徒刑1
          年6月以下，合於中華民國96年罪犯減刑條例第2條第
          1項第3款之規定，應減其宣告刑2分之1。
   四、沒收：
     （一）應沒收之物：
         1.扣案如附表編號2所示改造手槍，屬違禁物，依刑法
           第38條第1項第1款之規定，宣告沒收。
         2.附表1編號1（尚未改造成功，仍屬玩具手槍之性質
           ）、3至7所示之物雖非違禁物，惟係屬被告沈孟傑
           所有供製造改造槍枝所用之物，已據被告沈孟傑供
           承在卷（見警卷第3頁、本院卷第207、208、218頁
           ），應依刑法第38條第1項第2款之規定宣告沒收。
     （二）不沒收之物：
         1.附表1編號11本件被告沈孟傑所持有之子彈，因已試
           射，爰不諭知沒收。
         2.附表1編號8至10所示之物非無違物，亦無任何價值
           ，爰不另宣告沒收。
         3.附表1編號14所示之物，為被告莊鴻文所有之物，亦
           非違禁物，亦不宣告沒收。
貳、被告莊鴻文部分
  一、程序部分
    （一）同案被告沈孟傑於警詢之供述（被告沈孟傑於95年8
          月27日製作2次警詢筆錄），屬被告莊鴻文以外之人
          審判外之言詞陳述，既經被告莊鴻文表示不同意作為
          證據之意思，依刑事訴訟法第159條第1項、第159條
          之5第1項之規定，原則上不得作為本案裁判基礎之證
          據資料。公訴檢察官雖主張依刑事訴訟法第159條之2
          之規定，回復被告沈孟傑於95年8月27日第2次警詢筆
          錄之證據能力，然查：
        1.依刑事訴訟法第159條之2之規定，被告以外之人於審
          判外之陳述例外地具有證據能力之要件為：(1)被告以
          外之人於審判中到庭陳述；(2)被告以外之人審判中之
          陳述與於檢察事務官、司法警察官或司法警察調查中
          所為之陳述（簡稱：審判外之陳述）不符。(3)被告以
          外之人於審判外之陳述具有較可信之特別情況；(4)審
          判外之陳述須為證明犯罪事實存否所必要。
        2.本件檢察官認被告莊鴻文涉犯持有可發射子彈具殺傷
          力手槍及子彈罪嫌所認定之基礎客觀事實為：被告
          莊鴻文於95年8月間，曾向被告沈孟傑借用附表1編號
          2所示槍枝把玩、試拉滑套；被告莊鴻文於95年8月
          中旬曾與被告沈孟傑一起前往臺南縣歸仁鄉試射附表
          1編號2所示槍枝；被告莊鴻文知悉被告沈孟傑攜帶
          附表1編號2槍枝前往「賓全汽車保養廠」。然查同案
          被告沈孟傑於本院審理時以證人身分接受交互詰問時
          ，就上開事實之陳述，與其於警詢時之陳述，並無何
          不符之處（就部分，被告沈孟傑警詢中係陳述其與
          被告莊鴻文一起前往臺南縣歸仁鄉試射槍枝，並未具
          體陳述係何人試射，則其於本院審理中具結證稱：伊
          與被告莊鴻文一同前往上開地點試射槍枝，惟係伊1
          人試射，被告莊鴻文並未試射等語部分，亦難謂其所
          言與警詢中所述有何不符之處，附此敘明），且被告
          莊鴻文就此等事實亦不爭執。從而，被告沈孟傑於警
          詢時之證述，亦不符合刑事訴訟法第159條之2例外得
          作為證據之要件規定，而無法回復其證據能力，就此
          合先敘明。
    （二）同案被告沈孟傑於95年8月27日偵查中之陳述，因未
          具結，依刑事訴訟法第158條之3之規定，其上開證言
          ，對被告莊鴻文應無證據能力。又依刑事訴訟法第
          159  條之2之規定，僅條列被告以外之人於「檢察事
          務官」、「司法警察官」或「司法警察」調查中所為
          之陳述，於例外之情形，得以回復其證據能力，而被
          告以外之人於偵查中之陳述，若未經具結，依刑事訴
          訟法第158條之3之規定，乃「絕對地」排除其證據能
          力，應無適用或類推適用同法第159條之2規定之餘地
          ，是公訴檢察官主張類推適用同法第159條之2規定，
          回復被告沈孟傑於95年9月18日於檢察官訊問時所為
          陳述之證據能力，依法無據，併此敘明。
  二、實體部分
    （一）公訴意旨略以：被告莊鴻文未經許可，於95年8月間
          某日，向被告沈孟傑商借如附表1編號2所示手槍加以
          把玩，而非法持有之，繼而其2人即共同持該把改造
          手槍，前往臺南縣歸仁鄉沙崙某處試射，順利擊發子
          彈（並未敘明由何人試射）。又被告莊鴻文、沈孟傑
          明於95年8月26日晚間8時許，竟基於犯意聯絡，由被
          告沈孟傑攜帶上開改造手槍及改造子彈4顆，前往往
          址設臺南市○○○路○段000巷0號「賓全汽車保養廠
          」，因認被告莊鴻文此部分涉犯持有可發射子彈具殺
          傷力手槍及子彈罪嫌。
    （二）按犯罪事實應依證據認定之，無證據不得認定犯罪事
          實；又不能證明被告犯罪者，應諭知無罪之判決，刑
          事訴訟法第154條第2項、第301條第1項分別定有明文
          。起訴意旨認為被告莊鴻文涉有違反槍砲彈藥刀械管
          制條例第8條第4項、第12條第4項之罪嫌，係以：(1)
          被告莊鴻文於警詢、偵訊之供述；(2)證人即同案被告
          沈孟傑於警、偵訊中之證述；(3)臺南市警察局槍枝初
          步檢視報告表1紙；(4)內政部警政署刑事警察局槍彈
          鑑定書2份；(5)扣案如附表1所示之物品等證據，作為
          主要論據。訊據被告莊鴻文固坦承曾於95年8月間向
          被告沈孟傑借附表1編號2之槍枝觀看、把玩，以及於
          95年8月某日，與被告沈孟傑一同前往臺南縣歸仁鄉
          沙崙某處試射前開槍枝，及知悉被告沈孟傑攜帶槍枝
          前往「賓全汽車保養廠」，乃與其一同前往等事實，
          惟堅決否認有前開犯行，辯稱：伊在95年8月間只是
          向被告沈孟傑借槍枝來看一下子，用手秤一下重量，
          就把槍還給被告沈孟傑；臺南縣歸仁鄉沙崙時，是被
          告沈孟傑試射槍枝，伊沒有試射，試射槍枝後，直到
          和被告沈孟傑一同去「賓全汽車保養廠」前，伊沒有
          持有該槍枝及子彈等語；辯護人則以：被告莊鴻文沒
          有將槍、彈置於己力支配之下的意思，被告莊鴻文借
          槍把玩時，被告沈孟傑在旁，故槍枝仍在被告沈孟傑
          支配下而帶槍枝去試射，且被告沈孟傑在「賓全汽車
          保養廠」射擊，均是被告沈孟傑個人行為，被告莊鴻
          文並無共同持有槍彈的意思與行為等語，資為抗辯。
    （三）本件被告莊鴻文對於檢察官起訴所載之客觀犯罪事實
          ，並不爭執，是本件應審究者厥為：被告莊鴻文於95
          年間8月時向被告沈孟傑商借附表1編號2所示槍枝觀
          看「把玩」、與被告沈孟傑一同前往試射槍枝、及被
          告莊鴻文知悉被告沈孟傑身上攜有槍枝，仍於同月26
          日與持有附表1編號2所示槍枝之被告沈孟傑一同前往
          「賓全汽車保養廠」等客觀行為，是否已該當於槍砲
          條例上之「持有」之行為，及其有無持有該槍、彈之
          意圖。
    （四）按刑事法上所稱之持有，乃指行為人以支配之意思，
          將物品置於自己事實上得為實力支配下之狀態下而言
          ；故持有云者，必須行為人對該物有支配之意思，並
          實際上已將之移入自己事實上得為支配之狀態（即行
          為中），始足當之（最高法院82年台上字第1135號、
          90年台上字第7368號裁判意旨參照）；又所謂持有，
          須有持續持有相當時間之意圖，並具社會危險性者，
          始與法意相符（最高法院89年台上字第7363號裁判意
          旨參照），是以客觀上持有時間之長短雖不可問，然
          須主觀上有「持續持有相當時間」之意圖，且為自己
          管領之目的，而將物品移入自己實力支配之下，始得
          論以「持有」。然查：
        1.據證人即同案被告沈孟傑於95年9月18日偵訊中之結
          證（同案被告沈孟傑於95年8月27日於檢察官訊問時
          所為陳述並無證據能力，已如前述），僅能證明被告
          莊鴻文前開不爭執之事實，另據卷附之臺南市警察局
          槍枝初步檢視報告表、內政部警政署刑事警察局槍彈
          鑑定書2份及扣案如附表1所示之物品等證據，或僅能
          證明扣案附表1編號2之槍枝有殺傷力或同案被告沈孟
          傑前揭論罪科刑部分之犯行，尚無從據此等證據資料
          認定被告莊鴻文有持有之意思與行為。
        2.
        就被告莊鴻文把玩附表1編號2槍枝及與被告沈孟傑
          一同前往試射部分：
          被告沈孟傑於本院以證人身份具結後證稱：被告莊鴻
          文向伊借槍把玩約1、2分鐘；附表1編號2之手槍，伊
          有跟被告莊鴻文去試射，當天伊將槍放在身上，伊叫
          被告莊鴻文載伊到臺南縣歸仁鄉沙崙，伊沒有告訴被
          告莊鴻文伊要去該處做何事，到了之後伊就拿槍出來
          試射1發，被告莊鴻文並沒有試射等語（見本院卷第
          205、206、209、211頁）。是被告莊鴻文觀看把玩附
          表1編號2之槍枝僅有短暫之1、2分鐘時間，且亦無其
          他證據可資證明被告莊鴻文有試射該槍之行為，則應
          認被告莊鴻文對該槍彈僅有「短暫觀看把玩」之意思
          與行為，尚難認其主觀上有何持續持有相當時間之占
          有管領支配該槍彈之意思，依照上開持有之構成要件
          說明，自不得僅以被告客觀上有短暫觀看該槍枝之事
          實，即遽予推論其主觀上具有持有該具殺傷力槍彈之
          故意。
        就被告莊鴻文與被告沈孟傑一同前往「賓全汽車保養
          廠」部分：
          (1)證人曾彥淵於本院結證稱：伊整晚都是看到被告沈
            孟傑拿槍，沒有看到被告沈孟傑將槍枝交給被告莊
            鴻文，也沒有看到被告莊鴻文持槍等語（見本院卷
            第198頁），則被告莊鴻文並無「持有」附表1編號
            2槍枝之客觀犯行。
          (2)雖被告沈孟傑於本院另結證稱：95年8月26日要去
            「賓全汽車保養廠」前，宋福生說如果當天沒有談
            成，要伊開槍示威，被告莊鴻文知道伊要帶槍及開
            槍示威這件事等語（見本院卷第203、204頁），惟
            此為被告莊鴻文、證人宋福生所否認，且被告沈孟
            傑於偵訊及被告莊鴻文於警詢、偵訊中均未陳稱宋
            福生曾要被告沈孟傑攜帶槍枝前往「賓全汽車保養
            廠」示威，甚且表示宋福生不知其攜帶槍枝前往「
            賓全汽車保養廠」，則被告沈孟傑於本院遽稱宋福
            生要其攜帶槍枝前往示威一節之證述，是否可採，
            即非無疑。且縱使宋福生與被告沈孟傑為前開對話
            時被告莊鴻文在場，亦難憑此即遽認被告莊鴻文與
            被告沈孟傑即有共同持有該等槍、彈之犯意聯絡。
            此外，亦無其他無積極證據證明被告莊鴻文與沈孟
            傑有共同持有該槍彈，前往「賓全汽車保養廠」為
            前開恐嚇犯行之犯意聯絡或行為分擔，則被告莊鴻
            文與被告沈孟傑一同到「賓全汽車保養廠」壯其聲
            勢之舉，雖有不當，亦難憑此即認被告莊鴻文主觀
            上有將被告沈孟傑所持有之槍、彈據為己有或將之
            置於實力支配之下，而具備持有扣案槍、彈之不法
            故意。
          3.綜上，應認被告莊鴻文並無非法持有扣案槍、彈之
            主觀犯意。
三、綜上所述，依本院調查證據所得，應認被告莊鴻文所為與槍
    砲彈藥刀械管制條例第8條第4項之未經許可持有手槍罪及同
    條例第12條第4項之未經許可持有子彈罪之構成要件有間。
    此外，復無其他積極證據足認被告莊鴻文涉有公訴意旨所指
    前開非法持有槍、彈之犯行，揆諸前開說明，自應為無罪判
    決之諭知。
據上論斷，應依刑事訴訟法第299條第1項前段、第301條第1項，
槍砲彈藥刀械管制條例第8條第1項、第12條第4項，刑法第11 條
前段、第2條第1項、第305條、第271條第2項、第1項、第25條第
2項、第38條第1項第1款、第2款、第42條第3項，修正前刑法第
55條、第51條第5款，中華民國96年罪犯減刑條例第2條第1項第3
款、第7條、第11條，刑法施行法第1條之1，判決如主文。
本案經檢察官薛雯文到庭執行職務。
中    華    民    國    96    年    7     月    31    日
                  刑事第七庭  審判長法  官  蔡奇秀

                                    法  官  林欣玲

                                    法  官  莊玉熙
以上正本證明與原本無異。
如不服本判決應於收受本判決後10日內向本院提出上訴書狀，並
應敘述具體理由。如未敘述上訴理由者，應於上訴期間屆滿後20
日內向本院補提理由書狀（均須按他造當事人之人數附繕本）「
切勿逕送上級法院」。 
                                    書記官  余富誠
中    華    民    國    96    年    7     月    31    日
附錄本案論罪科刑法條全文：
槍砲彈藥刀械管制條例第8條第1項
未經許可，製造、販賣或運輸鋼筆槍、瓦斯槍、麻醉槍、獵槍、
空氣槍或第四條第一項第一款所定其他可發射金屬或子彈具有殺
傷力之各式手槍者，處無期徒刑或五年以上有期徒刑，併科新臺
幣一千萬元以下罰金。

槍砲彈藥刀械管制條例第12條第4項
未經許可，製造、販賣或運輸子彈者，處一年以上七年以下有期
徒刑，併科新臺幣五百萬元以下罰金。

刑法第271條第1、2項
殺人者，處死刑、無期徒刑或十年以上有期徒刑。
前項之未遂犯罰之。

刑法第305條
以加害生命、身體、自由、名譽、財產之事，恐嚇他人致生危害
於安全者，處二年以下有期徒刑、拘役或三百元以下罰金。

附表1：本案應予沒收之物
┌──┬─────────┬───┬──────────┐
│編號│扣 案 物 品 名 稱 │數  量│備                註│
├──┼─────────┼───┼──────────┤
│ 1  │仿BERETTA廠84型半 │1枝   │槍枝管制編號：0020│
│    │自動手槍製造之未完│      │  225458號，欠缺槍管│
│    │成改造手槍（含彈  │      │  、復進簧桿、復進簧│
│    │匣1個）           │      │  等物，不具殺傷力。│
│    │                  │      │在臺南市東區仁和路│
│    │                  │      │  139巷51弄16之6號3 │
│    │                  │      │  樓房間查扣。      │
├──┼─────────┼───┼──────────┤
│ 2  │仿BERETTA廠92型半 │1枝   │槍枝管制編號：1102│
│    │自動手槍製造之槍枝│      │  025454號，具殺傷力│
│    │換裝土造金屬槍管而│      │  。                │
│    │成之改造手槍      │      │在中華北路1段105巷│
│    │                  │      │  內現場，逮捕被告沈│
│    │                  │      │  孟傑時，在其身上查│
│    │                  │      │  扣。              │
├──┼─────────┼───┼──────────┤  
│ 3  │槍管              │1枝   │已經膛炸（被告沈孟│
│    │                  │      │  傑於95年4月間試射 │
│    │                  │      │  ）。              │
│    │                  │      │在臺南市東區仁和路│
│    │                  │      │  139巷51弄16之6號3 │
│    │                  │      │  樓房間查扣。      │
├──┼─────────┼───┼──────────┤
│ 4  │複進簧桿、複進彈簧│各1枝 │在臺南市東區仁和路13│
│    │                  │      │9巷51弄16之6號3樓房 │
│    │                  │      │間查獲。            │
├──┼─────────┼───┼──────────┤
│ 5  │電動鑽孔機        │1台   │臺南市東區仁和路139 │
│    │                  │      │巷51弄16之6號3樓房間│
│    │                  │      │查扣。              │
├──┼─────────┼───┼──────────┤
│ 6  │老虎鉗            │2枝   │被告沈孟傑所有。  │
│    │                  │      │在臺南市東區仁和路│
│    │                  │      │  139巷51弄16之6號3 │
│    │                  │      │  樓房間查扣。      │
├──┼─────────┼───┼──────────┤
│ 7  │ 銼刀             │3枝   │被告沈孟傑所有。  │
│    │                  │      │在臺南市東區仁和路│
│    │                  │      │  139巷51弄16之6號3 │
│    │                  │      │  樓房間查扣。      │
├──┼─────────┼───┼──────────┤
│ 8  │紙雷管            │172顆 │其中99顆是在臺南縣│
│    │                  │      │  永康市成功路172巷 │
│    │                  │      │  62弄28號3樓房間搜 │
│    │                  │      │  索查扣。          │
│    │                  │      │其中73顆是在臺南市│
│    │                  │      │  東區仁和路139巷51 │
│    │                  │      │  弄16之6號3樓房間查│
│    │                  │      │  扣。              │
│    │                  │      │無證據足認具殺傷力│
│    │                  │      │  。                │
├──┼─────────┼───┼──────────┤
│ 9  │工業打壁機火藥    │72顆  │其中25顆是在臺南縣│
│    │                  │      │  永康市成功路172巷6│
│    │                  │      │  2弄28號3樓房間搜索│
│    │                  │      │  查扣。            │
│    │                  │      │其中47顆是在臺南市│
│    │                  │      │  東區仁和路139 巷51│
│    │                  │      │  弄16之6號3樓房間查│
│    │                  │      │  獲。              │
│    │                  │      │無證據足認具殺傷力│
│    │                  │      │  。                │
├──┼─────────┼───┼──────────┤
│ 10 │彈殼              │4顆   │其中2顆90彈殼，是 │
│    │                  │      │  在被告沈孟傑臺南縣│
│    │                  │      │  永康市成功路172巷 │
│    │                  │      │  62弄28號3樓房間搜 │
│    │                  │      │  索查扣，為被告沈孟│
│    │                  │      │  傑2次試射留下。   │
│    │                  │      │其中2顆在臺南市北 │
│    │                  │      │  區中華北路1段105巷│
│    │                  │      │  內扣得。          │
├──┼─────────┼───┼──────────┤
│ 11 │子彈              │1顆   │係土造子彈（直徑約│
│    │                  │      │  8.8m金屬彈頭），經│
│    │                  │      │  實際試，可擊發，認│
│    │                  │      │  具殺傷力。        │
│    │                  │      │在上開附表1編號2槍│
│    │                  │      │  枝彈匣內查扣。    │
│    │                  │      │於鑑定時已試射，不│
│    │                  │      │  具殺傷力。        │
├──┼─────────┼───┼──────────┤
│ 12 │彈殼              │1顆   │在附表1編號2所示槍枝│
│    │                  │      │內扣得              │
├──┼─────────┼───┼──────────┤
│ 13 │彈頭              │3顆   │其中2顆被告沈孟傑 │
│    │                  │      │  射擊後留在臺南市北│
│    │                  │      │  區中華北路1段105巷│
│    │                  │      │  內扣得。          │
│    │                  │      │其中1顆在附表1編號│
│    │                  │      │  2所示槍枝槍管內扣 │
│    │                  │      │  得。              │
├──┼─────────┼───┼──────────┤
│ 14 │電動鑽孔機        │1台   │被告莊鴻文所有。  │
│    │                  │      │臺南市東區仁和路  │
│    │                  │      │  139巷51弄16之6號3 │
│    │                  │      │  樓房間查扣。      │
└──┴─────────┴───┴──────────┘

附表2：
新舊法比較之適用
一、刑法第55條：
    被告沈孟傑行為後，刑法已刪除第55條關於牽連犯之規定，
    則依修正前即行為時之舊法規定，應從一重罪處斷之罪，因
    新法已刪除牽連犯規定，若所犯各罪應依數罪併罰之規定分
    論併罰，則比較新舊法之規定，新法規定並非較有利於被告
    ，依刑法第2條第1項本文規定，應適用行為時之法律，即適
    用修正前刑法第55條牽連犯之規定，從一重處斷。
二、刑法第51條第5款部分：
    修正前刑法第51條第5款規定：「宣告多數有期徒刑者，於
    各刑中之最長期以上，各刑合併之刑期以下，定其刑期。但
    不得逾20年」。修正後刑法第51條第5款規定：「宣告多數
    有期徒刑者，於各刑中之最長期以上，各刑合併之刑期以下
    ，定其刑期。但不得逾30年」。比較結果，修正前之刑法第
    51條第5款較有利於被告。
三、未遂犯
    刑法就一般未遂犯處罰效果之規定，僅由同法第26條前段，
    改列於第25條第2項後段，並未有任何實質內容之變更，非
    屬法律變更，自無新舊法比較適用之問題，應逕適用裁判時
    法（最高法院95年11月7日第21次刑事庭會議內容參照），
    即依現行刑法第25條第2項之規定，減輕其刑。
四、刑法第38條：
    按刑法第38條第1項第3款雖於94年2月2日刑法修正時，另增
    列因犯罪所生之物得沒收之規定，然核與本件憑以沒收之刑
    法第38條第1項第2款無關，不生新舊法比較問題。
五、刑法第42條規定：
    被告沈孟傑行為時，刑法第42條第2項前段規定：「易服勞
    役以1元以上3元以下折算1日。」又被告行為時之易服勞役
    折算標準，業據修正前罰金罰鍰提高標準條例第2條前段（
    現已刪除）規定，就其原定數額提高為100倍折算1日，則本
    件被告沈孟傑行為時之易服勞役折算標準，應以銀元300元
    即新臺幣900折算1日。惟修正後刑法第42條第3項前段規定
    ：「易服勞役以新臺幣1000元、2000元或3000元折算1日。
    」比較修正前後之易服勞役折算標準，以修正後之規定，較
    有利於被告，是應依刑法第2條第1項後段，適用修正施行後
    刑法第42條第3項前段規定，就罰金刑之部分諭知易服勞役
    之折算標準。